臺灣高等法院刑事判決　　　　　　　　　　　　　九十三年度上訴字第二三九六號
　　上　訴　人　臺灣基隆地方法院檢察署檢察官
　　被　　　告　甲○○
右上訴人因被告毒品危害防制條例案件，不服臺灣基隆地方法院九十三年度訴字第三
三六號，中華民國九十三年七月十三日第一審判決（起訴案號：臺灣基隆地方法院檢
察署九十三年度毒偵字第七八三號；併案審理案號：臺灣基隆地方法院檢察署九十三
年度毒偵字第一二五二號、第一三二四號），提起上訴，本院判決如左：
    主  文
原判決撤銷。
甲○○連續施用第一級毒品，累犯，處有期徒刑壹年貳月。
扣案之第一級毒品海洛因壹包（驗餘淨重０點一三公克）沒收銷燬之。
    事  實
一、甲○○前因施用第一級毒品海洛因案件，經臺灣基隆地方法院以九十年度毒聲字
    第一九二號裁定送觀察、勒戒後，認無繼續施用毒品之傾向，經臺灣基隆地方法
    院檢察署檢察官於民國（下同）九十年二月十九日以九十年度毒偵字第二七二號
    不起訴處分確定。甲○○又因施用第一級毒品海洛因及第二級毒品甲基安非他命
    案件，經觀察、勒戒後，認有繼續施用毒品之傾向，先送強制戒治（於九十二年
    二月九日期滿），並由臺灣基隆地方法院檢察署檢察官以九十年度毒偵字第一一
    八九號提起公訴，經臺灣基隆地方法院以九十年度訴字第四八七號判決分別判處
    有期徒刑六月、三月，定應執行刑為有期徒刑八月確定，於九十二年十月一日縮
    刑期滿執行完畢。詎仍不知悔改，復基於施用第一級毒品之概括犯意，自九十二
    年十二月初某日起至九十三年七月十八日中午某時止，在基隆市○○○路某加油
    站廁所、基隆市各處公共廁所內、臺北縣萬里鄉○○路某朋友住處及基隆市○○
    路某公園內等處，以注射針筒注射兩手之方式施用第一級毒品海洛因（起訴書記
    載為以沾煙點火吸用），約三、四天或五、六天施用一次。嗣經警方於九十三年
    一月十一日下午十四時許採集甲○○尿液送驗，檢驗呈嗎啡（屬海洛因代謝物）
    陽性反應，因而查知上情；復於同年七月十日十九時五十分許，在基隆市安樂區
    ○○○路三十七號前為警查獲，並扣得其持有之毒品海洛因一包（驗餘淨重０．
    一三公克）；再於同年七月十八日十四時三十分許，在基隆市○○區○○路八十
    一號前再為警查獲，並扣得真實姓名年籍不詳綽號「阿木」之男子所有委託甲○
    ○丟棄之注射針筒一支。
二、案經臺北市政府警察局大同分局移送臺灣板橋地方法院檢察署呈請臺灣高等法院
    檢察署檢察長令轉臺灣基隆地方法院檢察署檢察官偵查起訴，暨由該署檢察官移
    請併案審理。
    理  由
一、右揭事實，業據被告甲○○於原審及本院審理時坦承不諱，而被告先後三次經警
    採集其尿液送檢驗結果，均呈嗎啡（海洛因之代謝物）陽性反應等情，有臺灣尖
    端先進生技醫藥股份有限公司濫用藥物檢驗報告、基隆市衛生局基衛檢壹字第０
    九三００一０七０三號、第0000000000號檢驗成績書各一紙附卷可稽
    ；又經原審當庭勘驗被告兩手施用毒品之情形，勘驗結果：被告左手背有五條舊
    的針孔疤痕、左手手肘內側有二條舊的針筒疤痕、右手前背靠近虎口處有一長條
    紅色的針筒疤痕、右手手肘內側有一條舊的針筒疤痕一節，亦有勘驗筆錄及勘驗
    照片五紙在卷足憑；再被告於九十三年七月十日十九時五十分許被查獲所扣得之
    粉末一包，經送法務部調查局檢驗結果，亦認該扣案之粉末為毒品海洛因（驗餘
    淨重０．一三公克）等情，亦有該局九十三年八月十八日調科壹字第三二０００
    二二四四號鑑定通知書一紙在卷可憑，是以被告之自白與事實相符，應堪採信。
二、又被告前因施用第一級毒品海洛因案件，經臺灣基隆地方法院以九十年度毒聲字
    第一九二號裁定送觀察、勒戒後，認無繼續施用毒品之傾向，經臺灣基隆地方法
    院檢察署檢察官於九十年二月十九日以九十年度毒偵字第二七二號不起訴處分確
    定，被告又因施用第一級毒品海洛因及第二級毒品甲基安非他命案件，經觀察、
    勒戒後，認有繼續施用毒品之傾向，先送強制戒治，並由臺灣基隆地方法院檢察
    署檢察官以九十年度毒偵字第一一八九號提起公訴，經臺灣基隆地方法院以九十
    年度訴字第四八七號判決分別判處有期徒刑六月、三月，定應執行刑為有期徒刑
    八月確定，有刑案資料查註紀錄表、本院被告全國前案紀錄表附卷可考。本件被
    告於前開不起訴處分、科刑確定後五年內再犯施用第一級毒品罪，自應依法論科
    。
三、按連續數行為而犯同一之罪名者，以一罪論，為刑法第五十六條所明定。是連續
    犯之數行為，在法律上既綜合論以一罪，而為一個評價，則於法律有修正變更之
    際，茍一部犯行發生在法律修正變動前之舊法時期，一部係在新法施行後所犯，
    因連續犯屬裁判上之一罪，在法律上既綜合各犯罪行為而為一個評價，故應依最
    後行為所應適用之新法處斷，而無刑法第二條第一項但書規定之新舊法比較適用
    問題（最高法院九十二年度台上字第二四三九號判決亦同此意旨）。查本件被告
    連續施用第一級毒品之犯行，一部分在毒品危害防制條例九十二年六月六日修正
    、於九十三年一月九日生效施行之前，一部分係於九十三年一月九日該條例生效
    施行後，參照前開說明，自應依修正後毒品危害防制條例處斷。核被告所為，係
    犯修正後毒品危害防制條例第十條第一項之施用第一級毒品罪。又被告持有第一
    級毒品海洛因之低度行為，應為施用第一級毒品之高度行為所吸收，不另論罪。
    被告先後多次施用第一級毒品海洛因之犯行，時間緊接，所犯構成要件相同之罪
    ，顯係基於概括犯意為之，為連續犯，應依刑法第五十六條論以一施用第一級毒
    品罪，並加重其刑。至被告於九十三年一月九日中午十二時許以外之施用犯行，
    雖未據檢察官起訴，惟與已起訴部分有連續犯之裁判上一罪關係，為起訴效力所
    及，本院自得併予審理。再查被告有事實欄所載犯罪科刑執行情形，有刑案資料
    查註紀錄表、本院被告全國前案紀錄表各一紙附卷可按，其於有期徒刑執行完畢
    後，五年以內再犯本件有期徒刑以上之本罪，為累犯，依刑法第四十七條規定遞
    加重其刑。
四、原審予以論罪科刑，固非無見。惟查，原判決就被告自九十三年六月二十七日以
    後至同年七月十八日中午某時止之施用犯行，未及審酌，自有未合。檢察官上訴
    意旨指摘及此，為有理由，自應由本院將原判決予以撤銷改判。爰審酌被告曾接
    受觀察勒戒、不起訴處分及科刑後仍一再施用第一級毒品，顯無反悔之意，及其
    施用第一級毒品期間、次數、與被告於審理時坦承犯行，態度尚稱良好等一切情
    狀，改量處如主文第二項所示之刑，以示儆懲。
五、至扣案之第一級毒品海洛因一包（驗餘淨重０．一三公克），為查獲之毒品，應
    依毒品危害防制條例第十八條第一項前段沒收銷燬之。
據上論斷，應依刑事訴訟法第三百六十九條第一項前段、第三百六十四條、第二百九
十九條第一項前段，修正後毒品危害防制條例第十條第一項、第十八條第一項前段，
刑法第十一條、第五十六條、第四十七條，判決如主文。
本案經檢察官曾忠己到庭執行職務。
中　　　華　　　民　　　國　　九十三　　年　　　十　　　月　　二十七　　日
                              臺灣高等法院刑事第十六庭
                                  審判長法  官  許  增  男
                                        法  官  黃  鴻  昌
                                        法  官  謝  靜  恒
右正本證明與原本無異。
如不服本判決，應於收受送達後十日內向本院提出上訴書狀，其未敘述上訴之理由者
並得於提起上訴後十日內向本院補提理由書（均須按他造當事人之人數附繕本）。
                                        書記官  魏  淑  娟
中　　　華　　　民　　　國　　九十三　　年　　　十　　　月　　二十七　　日
附錄：本案論罪科刑法條全文
毒品危害防制條例第十條第一項
施用第一級毒品者，處六月以上五年以下有期徒刑。
